【裁判字號】    97,訴,1316
【裁判日期】    971029
【裁判案由】    違反毒品危害防制條例
【裁判全文】
臺灣屏東地方法院刑事判決              97年度訴字第1316號
公  訴  人  臺灣屏東地方法院檢察署檢察官
被      告  甲○○
                    （現因另案於臺灣高雄第二監獄執行中）
上列被告因違反毒品危害防制條例案件，經檢察官提起公訴（97
年度毒偵字第1600號），嗣被告於本院準備程序進行中先就被訴
事實為有罪之陳述，本院告知被告簡式審判程序之旨，並聽取當
事人之意見後，裁定改由受命法官獨任依簡式審判程序審理，本
院判決如下：
    主  文
甲○○施用第一級毒品，累犯，處有期徒刑壹年貳月。
    事  實
一、甲○○前於民國89年間因施用毒品案件，經本院裁定送觀察
    、勒戒後，因認有繼續施用毒品之傾向，再經本院以89年度
    毒聲字第752 號裁定令入戒治處所施以強制戒治，嗣經本院
    裁定停止戒治，所餘期間付保護管束，於90年3 月28日因保
    護管束期滿執行完畢，經臺灣屏東地方法院檢察署檢察官以
    90年度戒毒偵字第114 號不起訴處分確定。又於上開強制戒
    治執行完畢後5 年內，再因施用毒品，經本院以94年度訴字
    第1170號判決判處應執行有期徒刑1 年4 月確定，並於96年
    4 月3 日縮短刑期假釋出監，且至96年6 月13日縮刑期滿未
    經撤銷假釋以執行完畢論。詎仍未戒除吸食毒品之惡習，復
    基於施用第一級毒品海洛因之犯意，於97年6 月4 日21、22
    時許，在屏東縣東港鎮○○里○○路65之13號住處，以將海
    洛因置放於香菸內燒烤成煙並吸食之方式，施用第一級毒品
    海洛因1 次。嗣於97年6 月6 日15時24分，其因另案在臺灣
    屏東地方法院檢察署檢察官偵訊時，於上開犯罪未被發覺前
    ，主動向有偵查權之檢察官表明有施用毒品而自首，並願接
    受裁判，嗣並經其同意採集尿液送驗呈毒品陽性反應而查獲
    。
二、案經甲○○於犯罪未發覺前向臺灣屏東地方法院檢察署檢察
    官自首後，由臺灣屏東地方法院檢察署檢察官自動檢舉偵查
    起訴。
    理  由
壹、程序部份
一、按除被告所犯為死刑、無期徒刑、最輕本刑為3 年以上有期
    徒刑之罪或高等法院管轄第一審案件者外，於法院行準備程
    序進行中，被告先就被訴事實為有罪之陳述時，審判長得告
    知被告簡式審判程序之旨，並聽取當事人、代理人、辯護人
    及輔佐人之意見後，裁定進行簡式審判程序；且受命法官行
    準備程序，與法院或審判長有同一之權限；又簡式審判程序
    之證據調查，不受刑事訴訟法第159 條第1 項、第161 條之
    2 、第161 條之3 、第163 條之1 及第164 條至第170 條規
    定之限制，刑事訴訟法第273 條之1 第1 項、第279 條第2
    項前段、第273 條之2 分別定有明文。被告所為係犯死刑、
    無期徒刑、最輕本刑為3 年以上有期徒刑以外之罪，其於準
    備程序中就被訴事實為有罪之陳述，經受命法官告知簡式審
    判程序之旨，並聽取公訴人、被告之意見後，本院合議庭認
    為適宜由受命法官獨任進行簡式審判程序，依刑事訴訟法第
    273 條之1 第1 項規定，裁定由受命法官獨任進行簡式審判
    程序，合先敘明。
貳、實體部分
一、訊據被告甲○○對於上揭犯罪事實均坦承不諱，復查：
（一）經臺灣屏東地方法院檢察署檢察官於被告同意採集尿液當
      日所採之尿液送驗結果，係呈嗎啡陽性反應，此有臺灣屏
      東地方法院檢察署97年6 月17日屏檢光和97偵緝206 字第
      18489 號函、台灣檢驗科技股份有限公司97年7 月7 日編
      號KＺ000000000000號濫用藥物尿液檢驗報告各1 份在卷可
      稽。
（二）按修正毒品危害防制條例就施用毒品者，祇於「初犯」及
      「5 年後再犯」二種情形，有其追訴條件之限制，即須於
      初犯經觀察、勒戒或強制戒治釋放後，5 年內均無施用毒
      品之行為，始能認其前所實施之觀察、勒戒或強制戒治已
      足遮斷毒癮，而得於5 年後再犯時，再予適用初犯之規定
      ，重行觀察、勒戒等程序。倘5 年內已經再犯，被依法追
      訴處罰，縱其第3 次（或第3 次以上）施用毒品之時間在
      初犯釋放5 年以後，即與「5 年後再犯」之情形有別，且
      因已於「5 年內再犯」，顯見其再犯率甚高，原實施觀察
      、勒戒或強制戒治，已無法收其實效，而無5 年戒斷期之
      存在，自無再經觀察、勒戒及強制戒治之必要，應由檢察
      官逕行起訴（最高法院95年度台非字第59號、第65號判決
      意旨、95年度第7 次刑庭會議決議意旨參照）。查被告前
      於89年間因施用毒品案件，經本院裁定送觀察、勒戒後，
      因認有繼續施用毒品之傾向，再經本院以89年度毒聲字第
      752 號裁定令入戒治處所施以強制戒治，嗣經本院裁定停
      止戒治，所餘期間付保護管束，於90年3 月28日因保護管
      束期滿執行完畢，經臺灣屏東地方法院檢察署檢察官以90
      年度戒毒偵字第114 號不起訴處分確定。又於上開強制戒
      治執行完畢後5 年內之94年間，再因施用毒品，經本院以
      94年度訴字第1170號判處應執行有期徒刑1 年4 月確定之
      事實，有臺灣高等法院被告前案紀錄表、臺灣高等法院在
      監在押全國紀錄表及本院94年度訴字第1170號刑事判決各
      1 份在卷足參，則被告於前案經強制戒治執行完畢後，於
      5 年內已經再犯，並經依法追訴處罰，雖本案施用毒品之
      時間在初犯釋放5 年後，惟被告既已先於「5 年內再犯」
      ，顯見其再犯率甚高，原實施觀察、勒戒、強制戒治均已
      無法收其實效，而無5 年戒斷期之存在，參諸前揭判決意
      旨，自無再經觀察、勒戒及強制戒治之必要，而應由檢察
      官逕行起訴，並由本院依法論科。
（三）綜上所述，被告本件施用毒品，事證應屬明確，其犯行應
      堪認定。
二、查海洛因屬毒品危害防制條例第2 條第2 項第1 款所規定之
    第一級毒品，核被告所為，係犯毒品危害防制條例第10條第
    1 項施用第一級毒品罪。被告持有毒品，復進而施用，其持
    有毒品之低度行為，為施用毒品之高度行為所吸收，不另論
    罪。被告前因施用毒品，經本院以94年度訴字第1170號判處
    應執行有期徒刑1 年4 月確定，並於96年4 月3 日縮短刑期
    假釋出監，且至96年6 月13日縮刑期滿未經撤銷假釋以執行
    完畢論一情，有臺灣高等法院被告全國前案紀錄表1 份在卷
    可憑，於5 年內故意再犯有期徒刑以上之本件，應依刑法第
    47條第1 項規定，論以累犯，並依法加重其刑。又刑法第62
    條所謂發覺，固非以有偵查犯罪權之機關或人員確知其人犯
    罪無誤為必要，而於對其發生嫌疑時，即得謂為已發覺，但
    此項對犯人之嫌疑，仍須有確切之根據得為合理之可疑者，
    始足當之，若單純主觀上之懷疑，要不得謂已發生嫌疑（最
    高法院90年度台上字第3400號判決參照）。本件被告係於檢
    察官在另案偵查中詢問是否亦有施用毒品時，主動供出上開
    施用毒品犯行（見偵卷第10頁）。是被告本件犯行後，在未
    有偵查犯罪職權之機關或公務員尚未確定被告係犯罪行為人
    前，即向檢察官坦承犯行並接受裁判，被告行為已合於自首
    之要件，爰依刑法第62條前段規定減輕刑責。並依法先加後
    減之。爰審酌被告雖於犯後即能坦承犯行，而其施用毒品行
    為於本質上係屬自我戕害行為，反社會性之程度應屬較低；
    惟施用毒品，不僅足以戕害其個人身心，且極易滋生其他犯
    罪，惡化治安甚重，嚴重損及公益，且被告前屢經觀察勒戒
    、強制戒治等處遇助其戒除毒品，竟再為本件施用毒品犯行
    ，顯見其不思悔改，自制力亦顯不佳，以及其先前業有多次
    因施用毒品經法院判刑之紀錄（最近一次乃經本院以97年度
    訴字第399 號判決判處應執行有期徒刑1 年8 月，此部不構
    成累犯）等一切情狀，酌情量處如主文所示之刑，以資懲儆
    。
據上論斷，應依刑事訴訟法第273 條之1 第1 項、第299 條第1
項前段，毒品危害防制條例第10條第1 項，刑法第11條前段、第
47條第1 項、第62條，判決如主文。
本件經檢察官陳鼎文到庭執行職務。
中    華    民    國    97    年    10    月    29    日
                  刑事第一庭    法  官  羅培毓
以上正本證明與原本無異。
如不服本判決應於收受本判決送達後十日內向本院提出上訴書狀
，其未敘述上訴理由者，並得於提起上訴後十日內向本院補提理
由書狀（均須按他造當事人之人數附繕本）「切勿逕送上級法院
」
中    華    民    國    97    年    10    月    29    日
                               書記官  呂坤宗
附錄本判決論罪科刑法條：
毒品危害防制條例第10條第1項
施用第一級毒品者，處六月以上五年以下有期徒刑。


司法院資訊處製作；財團法人民間司法改革基金會備份。
